【裁判字號】    98,易,704
【裁判日期】    981230
【裁判案由】    詐欺
【裁判全文】
臺灣基隆地方法院刑事判決               98年度易字第704號
公  訴  人  臺灣基隆地方法院檢察署檢察官
被      告  丁○○
上列被告因詐欺案件，經檢察官提起公訴（98年度偵緝字第479
號、98年度偵緝字第480 號），  本院判決如下：
    主  文
丁○○幫助意圖為自己不法之所有，以詐術使人將本人之物交付
，處有期徒刑陸月，如易科罰金，以新台幣壹仟元折算壹日。
    事  實
一、丁○○明知金融機構帳戶為個人信用之表徵，且申請開立金
    融帳戶並無任何特殊限制，任何人只要有些許款項，均可自
    行至不同金融機構申請開立多數帳戶使用，並預見將自己所
    有之帳戶存摺、提款卡及密碼交付他人使用，可能因此供不
    法詐騙份子利用以詐術使他人將款項匯入後，再予提領使用
    ，因而幫助他人從事詐欺取財之目的，竟為圖不法利得，基
    於幫助他人詐欺取財之不確定故意，於民國97年間某日（97
    年11月24日前），在臺灣地區某不詳處所，將其所有之合作
    金庫商業銀行基隆分行（帳號：0000000000000 號）帳戶之
    提款卡，交付予真實姓名、年籍不詳之成年男子，並告知提
    款密碼，而容認上述帳戶供他人用以詐騙財物。嗣該成年男
    子所屬之詐騙集團成員，基於意圖為自己不法之所有，於（
    一）97年11月24日14時許，向乙○○佯稱係財金公司欲查詢
    帳戶餘額為由，要求乙○○至提款機依指示操作，乙○○因
    而陷於錯誤，同日15時20分依指示操作後匯出新台幣（下同
    ）29889 元至丁○○上開合作金庫商業銀行基隆分行帳戶內
    ；（二）於同日15時30分，向戊○○佯稱販售寶來溫泉住宿
    卷為由，要求戊○○至提款機匯款，戊○○信以為真，因而
    陷於錯誤，於同日16時35分依指示操作後匯出5025元至丁○○上開合作金庫商業銀行基隆分行帳戶內。嗣經乙○○、戊○○報警處理，經警循線查獲。
二、案經台南市警察局第六分局報請臺灣台南地方法院檢察署檢
    察官呈請臺灣高等法院檢察署檢察長令轉臺灣基隆地方法院
    檢察署檢察官及基隆市警察局第一分局報請臺灣基隆地方法
    院檢察署檢察官偵查起訴。
    理  由
壹、證據能力部分
    按被告以外之人於審判外之言詞或書面陳述，除法律有規定
    者外，不得作為證據；又被告以外之人於審判外之陳述，雖
    不符合刑事訴訟法第159 條之1 至第159 條之4 之規定，而
    經當事人於審判程序同意作為證據，法院審酌該言詞陳述或
    書面陳述作成時之情況，認為適當者，亦得為證據，而當事
    人、代理人或辯護人於法院調查證據時，知有上開不得為證
    據之情形，而未於言詞辯論終結前聲明異議者，視有前項之
    同意，刑事訴訟法第159 條第1 項及第159 條之5 分別定有
    明文。本件證人乙○○、戊○○於警詢中所為之陳述，雖為
    被告以外之人於審判外之言詞陳述，然經本院於審判程序提
    示予被告並告以要旨，均經被告表示無意見，且未聲明異議
    ，又本院審酌證人乙○○、戊○○警詢筆錄之記載，並無不
    正取供之情事，且證人於警詢時並無具結之可能，是就該等
    審判外言詞陳述作成時之情況，均應認為適當，依前揭法條
    意旨，均得援為本案證據。
貳、事實認定部分
    訊據被告固坦承上開合作金庫商業銀行基隆分行帳戶為其所
    有之事實，惟矢口否認有何幫助詐欺取財之犯行，辯稱：伊
    於97年年底因經營手機通訊行不善，即南下工作，伊便將上
    揭帳戶之存摺、提款卡留在通訊行，而未帶離，後來伊母親
    代理伊處理店面頂讓事宜。伊當時認為受讓人並無伊之年籍
    資料，應該不會為不法之行為，可能會將帳戶等物丟棄，伊
    未曾將上揭帳戶之提款卡及密碼交予他人云云，經查：
一、前開合作金庫商業銀行基隆分行（帳號：0000000000000 號
    ）帳戶為被告開設所有等情，業據被告於偵查及本院審理中
    坦認無訛，復有合作金庫商業銀行開戶基本資料在卷可稽（
    附臺灣基隆地方法院檢察署98年度偵字第1446號偵查卷第12
    至14頁），上開事實應堪認定。
二、乙○○、戊○○確於上開時間接獲前揭電話，並依指示將上
    述款項匯入被告前述帳戶等事實，亦據證人乙○○、戊○○
    於警詢時證述在卷（見臺灣基隆地方法院檢察署98年度偵字
    第1446號偵查卷第16、17頁、台南市警察局第六分局刑案偵
    查卷宗第1 頁），另有乙○○、戊○○提供之自動櫃員機交
    易明細表及被告所有上開合作金庫商業銀行基隆分行帳戶之
    往來明細附卷供參（見臺灣基隆地方法院檢察署98年度偵字
    第1446號偵查卷第18頁、台南市警察局第六分局刑案偵查卷
    宗第2 頁、第4 至7 頁），亦足認定。
三、被告雖辯稱未曾將上開帳戶之提款卡、密碼交予他人云云，
    然查，被告於偵查中陳稱上開帳戶之存摺、提款卡應在基隆
    之住處云云，惟於本院審理時改稱放在其經營之通訊行處云
    云，被告前後供述不一，則被告所辯是否屬實，即有疑義。
    復被害人乙○○、戊○○遭受詐騙，將前開款項匯入上揭帳
    戶後，均遭身分不詳之人持上開帳戶之提款卡，操作自動提
    款機提領款項，此有本院卷附上揭合作金庫商業銀行基隆分
    行帳戶交易往來明細資料在卷可參，而被告於本院審理時自
    承前開帳戶提款卡之密碼為其出生年月日，共有6 位數，按
    理因阿拉伯數字為1 至9 ，其數字排列組合之結果甚多各有
    不同，若非被告告知密碼內容，詐欺集團成員應無從冒猜測
    密碼致辛苦詐騙款項遭鎖住之險，足認上開帳戶之提款卡及
    密碼，應係由被告交付予他人使用。況被告為成年人，具有
    相當之智識程度，且己身前經營手機通訊行，已有相當之工
    作經驗，亦據被告於本院審理時陳述明確，衡情，被告對於
    帳戶存摺、提款卡之保管會比一般人更加謹慎，對於存摺、
    提款卡如未妥適保管，尚須承擔帳戶遭他人盜用之高度風險
    一節，當無不知之理，復受讓被告經營通訊行內物品之證人
    丙○○於本院審理時亦證述：伊未曾發現店內有被告遺留之
    銀行存摺、提款卡等語（詳本院98年12月25日審判筆錄），
    益徵被告前開所辯非屬可信，故被告應係於97年間某日，將
    上開帳戶之提款卡及密碼交付身分不詳之他人使用，應堪認
    定。
四、另按在金融機構開立帳戶、請領存摺及提款卡使用，係針對
    個人身分之社會信用而予以資金流通，具有強烈之屬人性格
    ，而金融帳戶作為個人理財之工具，申請開設並無任何特殊
    之限制，一般民眾均得以存入最低開戶金額之方式申請使用
    ，且同一人得在不同之金融機構申請數個存款帳戶使用，乃
    眾所週知之事實；依一般人之社會經驗，若遇陌生人捨以自
    己名義申請帳戶，反向不特定人蒐集金融帳戶使用，衡情應
    對該帳戶是否供合法使用一節有所懷疑，且近年詐騙集團犯
    案猖獗，利用帳戶掩飾、隱匿詐財贓款之事，迭有所聞，被
    告為成年人，且有相當之工作經驗，業如前述，就此當無不
    知之理，足認被告就該帳戶可能供他人為不法犯罪所用一節
    ，應已有認識，而被告竟仍將前開帳戶之存摺、印章、提款
    卡及密碼交付身分不詳之他人使用，故認被告確有幫助收受
    帳戶之人，利用其提供之帳戶詐欺取財之不確定故意甚明。
    從而，本件事證明確，被告所辯，顯係臨訟卸責之詞，不足
    採信，其犯行堪予認定。
、法律適用部分
    按刑法上之幫助犯，係對於犯罪與正犯有共同之認識，以幫
    助之意思，對於正犯資以助力，而未參與犯罪行為者而言，
    如未參與實行構成要件之行為，且係出於幫助之意思，提供
    助力，即屬幫助犯，而非共同正犯（最高法院49年台上字第
    77號判例可資參照）。本件被告基於幫助之犯意，將其所有
    前揭帳戶之提款卡及密碼交付予身分不詳之成年人使用，使
    真實身分不詳之成年人對乙○○、戊○○施以前開詐術，致
    乙○○、戊○○陷於錯誤，將前開數額之金錢匯入被告交付
    之帳戶內，而為他人之詐欺取財行為提供助力，核被告所為
    ，係犯刑法第30條第1 項、第339 條第1 項之幫助詐欺取財
    罪。被告將上開帳戶之提款卡及密碼交付予身分不詳之成年
    人，使乙○○、戊○○遭受詐騙，將前開金錢匯入被告交付
    之帳戶內，因被告係以一幫助行為，幫助他人為數個犯罪行
    為，故就被告上開所為，應依刑法第55條想像競合之規定，
    論以一罪。被告基於幫助之犯意為上開犯行，為幫助犯，爰
    依刑法第30條第2 項之規定，按正犯之刑減輕之。爰審酌被
    告將帳戶交付予不法詐騙分子使用，致被害人受有損害，並
    使犯罪追查趨於複雜，影響社會正常交易安全及秩序非微，
    法治觀念顯有偏差，且被告矢口否認犯行，難認有悔悟之心
    等一切情狀，認檢察官具體求處有期徒刑6 月核屬妥適，衡
    情量處如主文所示之刑，並諭知易科罰金之折算標準。
據上論斷，應依刑事訴訟法第299 條第1 項前段，刑法第339 條
第1 項、第30條、第55條前段、第41條第1 項前段，刑法施行法
第1 條之1 ，判決如主文。
本案經檢察官甲○○到庭執行職務。
中    華    民    國    98    年    12    月    30    日
                  刑事第二庭審判長法  官  陳志祥
                                  法  官  陳伯厚
                                  法  官  黃梅淑
以上正本證明與原本無異。
如不服本判決應於收受本判決後10日內向本院提出上訴書狀，其
未敘述上訴理由者，並得於提起上訴後10日內向本院補提理由書
狀（均須按他造當事人之人數附繕本。）「切勿逕送上級法院」
中    華    民    國    98    年    12    月    30    日
                                  書記官  盧鏡合
附錄所犯法條：
中華民國刑法第339條第1項
（普通詐欺罪）
意圖為自己或第三人不法之所有，以詐術使人將本人或第三人之
物交付者，處5年以下有期徒刑、拘役或科或併科1千元以下罰金
。

司法院資訊處製作；財團法人民間司法改革基金會備份。
